最高法院刑事判決　　　　　　　　　　　　　　　八十八年度台上字第五七三一號
　　上　訴　人　甲○○　男
右上訴人因貪污案件，不服台灣高等法院中華民國八十八年二月五日第二審更審判決
（八十七年度上更(二)字第六七號，起訴案號：台灣板橋地方法院檢察署八十三年度偵
字第七四六○號），提起上訴，本院判決如左：
    主  文
原判決撤銷，發回台灣高等法院。
    理  由
本件原判決認定上訴人甲○○原為台灣台北看守所管理員，為依據法令從事公務之人
員，擔任該所合作社供應部管理員，主管合作社之經營，為圖利自己，明知看守所內
嚴格煙禁，竟於民國八十二年四日一日上午十一時許，夾藏三十包長壽牌香煙於左右
腿所穿長襪內，冀帶入合作社內，擬以每包新台幣（下同）二百五十元至八百元高
價出售於所內人犯，於當日十一時二十分許，甲○○經該所之車輛通行道欲進入所內
（依規定人員進出應走人員進出道），經管理員林啟清發覺有異，當場查獲而未得逞
，並起出該三十包香煙（事後已由該所依規定銷燬）等情，因而撤銷第一審諭知上訴
人無罪之判決，改判論處上訴人依據法令從事公務之人員，對於主管之事務，直接圖
利未遂罪刑，固非無見。
惟查：(一)按修正前貪污治罪條例第六條第一項第四款之圖利罪，其成立，除行為人對
於其所主管或監督之事務，有直接或間接圖自己或他人利益之意思外，尚須有表現圖
利之行為，始足當之。故苟行為人尚無表現圖利之行為，縱其確有圖利自己或他人之
意思，尚難謂其已手於圖利之犯罪行為，而得成立圖利罪。本件上訴人夾藏長壽牌
香煙三十包，擬帶進入台灣台北看守所，縱其係欲以高價出賣予所內人犯，以圖得
利益，然其目的既係高價出賣予所內人犯，以圖得利益，則自應以開始出賣於看守所
內人犯，始得謂為已表現於圖利之犯罪行為。其帶香煙入所之行為，尚屬預備階段
，要難謂為已手於圖利之犯罪行為。原判決以上訴人夾藏上開香煙，擬帶進入台
灣台北看守所，欲以高價出售予所內人犯，於行經該所車輛通行道時，為其他管理員
查獲，遽謂其已手於圖利之行為，其法則之適用已難謂當。且依卷附法務部八十年
十一月二十九日法八○監字第一七八六五號函所附之「法務部所屬監獄、看守所、少
年輔育院、少年觀護所查禁違禁品項目表」（見第一審卷第五六頁）所載，案發當時
，看守所內尚禁止人犯持有、吸用香煙，苟當時台灣台北看守所合作社供應部並未允
許販賣香煙，則能否謂上訴人之擅自私下違規出售香煙予所內人犯，係屬其主管合作
社經營之事務範圍，亦饒有研求餘地。究竟當時台灣台北看守所內有無販賣香煙，事
關待證事項，自有究明之必要，原審未待釐清上情，遽謂上訴人係對於其主管合作社
經營之事務直接圖利未遂，亦有應於審判期日調查之證據未予調查之違法。(二)原判決
固依據證人即當時台灣台北看守所人犯龔顯識在該看守所訪談時及偵查中所證，認定
上訴人係擬以每包二百五十元至八百元高價出售予所內人犯。惟龔顯識於該看守所談
話時陳稱：「我本來叫一百包，他（指余接敏）卻送三百包上來，說好三百包三萬元
（按即每包一百元）」「拿到貨時，我撥了三十五包到工場內，零售價錢是現金一千
元四包，紅卡八百元一包」（見偵查卷第十三頁），嗣其於偵查中則稱：「每包是八
百元賣，買進是一千元五、六包」（見偵查卷第九十九頁），依龔顯識所述，其向當
時在該看守所合作社供應部擔任雜役之另一人犯余接敏購入香煙之價格，為每包一百
元，或一千元五、六包，雖其再出售予其他人犯之價格為每包二百五十元或八百元，
然余接敏所出售予龔顯識之香煙價格，每包既為一百元，或一千元五、六包，則原判
決認定上訴人擬以每包香煙二百五十元至八百元價格，出售予所內人犯，其認定，即
有與卷存證據資料不全適合之違誤。上訴意旨，執以指摘原判決違法，非無理由，應
認原判決仍有撤銷發回更審之原因。
據上論結，應依刑事訴訟法第三百九十七條、第四百零一條，判決如主文。
中      華      民      國    八十八    年      十      月     十四     日
                              最高法院刑事第十庭
                                  審判長法官  莊  登  照
                                        法官  洪  明  輝
                                        法官  蔡  清  遊
                                        法官  黃  一  鑫
                                        法官  林  秀  夫
      右正本證明與原本無異
                                              書  記  官
中      華      民      國    八十八    年      十      月     二十     日
                                                                        Ｂ
